最高法院刑事判決　　　　　　　　　　　　　　　八十六年度台上字第一六四七號
　　上　 訴　 人　台灣高等法院台中分院檢察署檢察官
　　上訴人即被告　甲○○　男　.
右上訴人等因被告盜匪案件，不服台灣高等法院台中分院中華民國八十五年十月二十
九日及八十六年一月十四日第二審更審判決（八十五年度上重更(一)字第二八號，起訴
案號：台灣台中地方法院檢察署八十三年度偵字第一六八八一、一六九八三、一七四
五四號），提起上訴，本院判決如左：
    主  文
原判決撤銷，發回台灣高等法院台中分院。
    理  由
本件原判決認定上訴人即被告甲○○於民國八十三年四月下旬，與施平福（另案審理
）謀議強劫財物。同年五月上旬，二人相約在台中市商議強劫事宜，由被告提議以其
前僱主黃珠麟為作案對象。翌日施平福即邀約小陳、曾進福、余世雄等人共同意圖為
自己不法之所有，謀議強劫。同月十九日，由曾進福駕車搭載被告等人，勘查黃珠麟
前往其珠寶店，及返家來往路線，決定於同月二十一日上午以假車禍方式，由施平福
、曾進福、余世雄、小陳下手實施，迨二十一日上午八時許，由曾進福駕車內載施平
福、余世雄、小陳帶開山刀，及未具殺傷力之玩具手槍各一把，頭戴面罩，自台中
市○○路○段一三七之六號尾隨黃珠麟，至台中市○○路二七五巷十一號黃珠麟開設
之珠寶店附近埋伏。嗣見黃珠麟從店內出價值約新台幣（下同）一千一百萬元之珠
寶放置於手提袋，駕駛機車欲往其在聯美戲院附近之攤位。仍從後跟蹤，至台中市○
○路與興民街口森玉戲院附近，將黃珠麟撞倒，並由余世雄、施平福二人分持刀、槍
下車以玩具手槍抵住黃珠麟，致使不能抗拒而強劫上開珠寶，嗣將珠寶出售，得款朋
分花用殆盡（被告事後分得九萬元）。嗣謝豐漲（已判決確定）於八十三年九月間，
因避債而斷續在台中市○區○○路三九一號三樓三○二室被告租住處同住，同住期間
二人均因缺錢使用而謀議以安眠藥注入飲料，使被害人鄭永星昏迷之方式強劫其財物
。惟經試驗藥效不佳，乃改以強盜方法為之，被告並基於前述強盜之概括犯意為之。
二人計議由被告以電話偽稱有客戶欲購買珠寶，使鄭永星帶大量珠寶外出，再由被
告以電話呼叫謝豐漲，由謝豐漲在電話中偽裝為購買珠寶之客戶，以取得鄭永星之信
任及拖延時間，俾被告有充足之時間乘機下手強劫鄭永星之珠寶。二人謀議既定，即
由被告於同年月二十三日下午一時許，偽稱謝豐漲欲購買鑽石，邀約鄭永星帶約值
二百萬元之珠寶前往上開被告之租住處，鄭永星於同日下午二時許到達後，被告三度
以呼叫器偽裝呼叫謝豐漲前來，謝豐漲亦依計畫虛應拖延，其後因鄭永星先前即與客
戶游仁杉於同日下午三時許有約，同日下午三時三十分許，有人以000－0000
00號呼叫器與鄭永星聯絡，鄭永星即借被告之電話以回話，並有意離去，被告眼見
鄭永星就將離去，又貪圖鄭永星之鑽石，竟超出與謝豐漲原謀議僅強盜財物之範圍，
基於強劫而故意殺人之犯意，自冰箱取出其所有尖刀（水果刀）一把，乘鄭永星面向
牆壁打電話而未注意之際，潛行至鄭永星身後，突然出手往鄭永星致命部位之頸部猛
刺一刀，鄭永星倒地後，被告再於鄭永星前頸部及左側頸部位再刺三刀，鄭永星當場
因前頸部銳器創約一‧五×三公分深及氣管，左側頸部銳氣創約一‧七×六公分深及
皮下，另一約一‧七×一○公分致氣管斷離，窒息死亡。被告旋強取鄭永星身上所有
約值二百多萬元之鑽石等財物，並以電話將其殺死鄭永星及鑽石已到手等情告知謝豐
漲，復相約於當晚七時許，在台中市○○路名妃ＫＴＶ酒店見面，將強劫所得其中約
值二十多萬元碎鑽一小包交與謝豐漲，當作酬勞，謝豐漲隨即將其中部分鑽石變賣六
萬元，化用淨盡。其餘由被告隨身帶至台灣南部，變賣部分得款二十七萬五千元花用
淨盡。嗣於同日晚上，鄭永星之僱用人賴旭乙發覺鄭永星未回，透過同行蕭福文及謝
豐漲，及請鎖匠至被告前揭租屋處開鎖，於八十三年九月二十四日凌晨零時許，始發
現鄭永星已死亡而報警，警方並在上址扣得尖刀即水果刀一把及預備強盜用之注射針
筒一支、白鐵盤一塊等物。警方循線查獲謝豐漲及被告，並扣得被告所持約值一百五
十萬元尚未變賣之上開強盜所得之鑽石，及謝豐漲分得未賣出之約值十餘萬元之碎鑽
一批（上開扣得之鑽石已發還被害人賴旭乙）等情。因而撤銷第一審關於論處被告共
同連續強劫而故意殺人（累犯）罪刑部分之判決，改判論處被告共同連續強劫而故意
殺人（累犯）罪刑；並諭知被告被訴強盜黃珠麟財物部分公訴不受理，固非無見。
惟查：(一)、按連續犯之行為業經就一部分起訴者，依審判不可分之原則，固應就全部
予以審判，惟其他部分如在同一法院重行起訴時，則應依刑事訴訟法第三百零三條第
二款，就後繫屬之案件諭知不受理之判決，不得僅就全部事實予以審判，而對後案不
予處理。本件原審及第一審均認定被告甲○○先後所犯強盜及強劫而故意殺人罪，係
基於概括之犯意為之，為連續犯，而第一審就後繫屬之八十四年度訴字第一三四號強
盜案件，又漏未為不受理之判決，則原審對未經下級法院判決之該案自不得審判，乃
原審竟對第一審基於審判不可分原則對強盜部分之事實併予審判，誤為已就後起訴、
繫屬之強盜案為實體判決，而撤銷第一審關於被告強盜部分之判決，改判諭知公訴不
受理，難謂適法。又原審復對強盜部分之事實併予審判，惟未說明何以得併予審判之
理由，亦有理由不備之違誤。(二)、依原判決認定之事實，被告共同強盜黃珠麟之財物
部分，發生在八十三年五月二十一日，而其強盜而故意殺人部分，發生在八十三年九
月二十三日，相隔四月有餘。強盜黃珠麟財物部分，被告僅有事前之謀議，並未參與
犯罪行為之實施，犯罪方法係由施平福等人製造假車禍而強盜財物。其強劫而故意殺
人部分，則係由被告一人騙被害人鄭永星至其租住處，乘被害人打電話之際，起意予
以殺害，然後強劫財物，二次犯罪方法不同。而被告於第一審又供稱其無連續強盜之
犯意，所犯二案沒有關係云云（見第一審卷第四十七頁背面、第六十一頁），則被告
上開二次犯行，是否係基於概括犯意為之，即非全無研求餘地。究竟實情如何﹖原審
未予審究明白，又未於理由內詳為說明認定為連續犯所憑之證據及其認定之理由，非
但審理猶有未盡，抑且判決理由未臻完備，自有未合。(三)、原判決事實欄記載被告先
持水果刀猛刺鄭永星之頸部一刀，鄭永星倒地後，被告又往鄭永星之前頸部及左側頸
部再刺三刀。惟依驗斷書所載，鄭永星被刺之傷口僅有三處，究竟被告刺殺幾刀，原
審未調查釐清，遽謂行刺四刀，亦有應於審判期日調查之證據未予調查之違法。檢察
官及被告上訴意旨指摘原判決違背法令，尚非全無理由，應認仍有發回更審之原因。
據上論結，應依刑事訴訟法第三百九十七條、第四百零一條，判決如主文。
中      華      民      國    八十六    年      三      月    二十七    日
                              最高法院刑事第七庭
                                  審判長法官  董  明  霈
                                        法官  丁  錦  清
                                        法官  賴  忠  星
                                        法官  林  茂  雄
                                        法官  洪  耀  宗
      右正本證明與原本無異
                                              書  記  官
中      華      民      國    八十六    年      四      月     三       日
                                                                        Ｖ
